臺灣宜蘭地方法院刑事判決　　　　　　　　　　　　　　九十年度訴字第二四八號
　　公　訴　人　臺灣宜蘭地方法院檢察署檢察官
　　被　　　告　丁○○
　　指定辯護人　本院公設辯護人乙○○
右列被告因違反毒品危害防制條例案件，經檢察官提起公訴（九十年度偵字第八二三
號），本院判決如左：
    主  文
丁○○連續販賣第一級毒品，累犯，處有期徒刑拾貳年，褫奪公權陸年。
扣案海洛因拾貳包（驗後淨重合計拾捌點陸玖公克，包裝重伍點玖壹公克）、電子
秤壹具及盛裝袋壹包均沒收銷燬之。
    事  實
一、丁○○前於民國八十六年、八十七年間因違反麻醉藥品管理條例案件，先後經本
    院各判處有期徒刑七月確定，接續執行後於八十八年一月十三日（起訴書誤繕為
    三十日）執行完畢。詎猶不知悔改，明知毒品危害防制條例明定第一級毒品海洛
    因（下稱海洛因）不得販賣，竟仍基於概括犯意，先自八十九年八月間某日起，
    陸續向年籍不詳之成年男子「石國棟」、「簡志青」以一錢約新臺幣（下同）九
    千元至一萬四千元不等之價格販入海洛因，惟其除將所販入之海洛因供己施用外
    （施用毒品部分另行處理），並自同年十一月間某日起，將一錢海洛因分裝成十
    五包，每包一千元（即一錢約一萬五千元）之價格，連續在宜蘭縣羅東鎮電動遊
    藝場內，售予綽號「豬朝」之人六千元價格之海洛因；綽號「色山」之人三千元
    價格之海洛因；綽號「阿成」之人四千元價格之海洛因及綽號「雄仔」之人三千
    元價格之海洛因，但上開總計一萬五千元均尚未收取。嗣於同年十二月六日二十
    一時許，在宜蘭縣五結鄉○○○路二十三巷一號四樓當場查獲，並扣得海洛因三
    十二包（驗後合計淨重十八點六九公克；包裝重五點九一公克）、電子秤一具及
    盛裝袋一包。
二、案經臺灣宜蘭地方法院檢察署檢察官自動檢舉偵辦。
    理  由
一、訊據被告對於右揭向「石國棟」、「簡志青」以一錢約九千元至一萬四千元不等
    之價格販入海洛因後，再以一錢約一萬五千元之價格出售綽號「豬朝」、「色山
    」、「阿成」、「雄仔」等四人之事實，業經被告分別於偵審中到庭坦承不諱，
    核與被告記帳所用記事簿所示之買主綽號及金額等內容吻合一致，復有海洛因三
    十二包（驗後合計淨重十八點六九公克；包裝重五點九一公克）及供販賣毒品所
    用之器具電子秤一具、盛裝袋一包等物扣案可佐，堪認被告之自白確與真實相符
    ，足可採信。從而，本件被告販賣第一級毒品海洛因之犯行，除有被告明確之自
    白外，復有其他被告書寫之記事簿三頁影引存卷，暨扣案海洛因及供販賣所用之
    器具等證物作為補強證據，是本件事證已臻，被告犯行洵堪認定，應予依法論科
    。
二、查毒品危害防制條例業於八十七年五月二十日修正公布，並於同年月二十二日施
    行，海洛因係該條例第二條第二項第一款所稱第一級之毒品，不得販賣、施用。
    被告丁○○販賣毒品海洛因，核其所為，係犯毒品危害防制條例第四條第一項之
    販賣第一級毒品罪。其先後多次販賣第一級毒品海洛因之犯行，時間緊接，犯罪
    構成要件相同，顯係基於概括之犯意反覆為之，應依刑法第五十六條連續犯之規
    定論以一罪，惟因該罪之法定刑為死刑或無期徒刑，依法不得加重。又被告前於
    民國八十六年、八十七年間因違反麻醉藥品管理條例案件，先後經本院各判處有
    期徒刑七月確定，接續執行後於八十八年一月十三日執行完畢等情，業據其自承
    在卷，復有臺灣高等法院被告全國前案紀錄表及臺灣高等法院檢察署刑案紀錄簡
    覆表各一份在卷可憑，茲於執行完畢後五年內再犯有期徒刑以上之本罪，應依刑
    法第四十七條以累犯論，然因被告所犯本罪之法定刑為死刑或無期徒刑，爰依法
    不得加重。被告持有海洛因之行為，本亦應以持有論，惟其持有後，進而販賣，
    其持有之低度行為已為販賣之高度行為所吸收，爰不另論罪。參酌被告丁○○販
    賣毒品期間甚短，販賣之對象亦僅有四人，數量亦非鉅大，是其販賣之情節顯非
    屬一般大盤毒犯之程度。況依其於偵查中亦已明白供出上游毒販，且配合檢警進
    行偵辦，此見卷附偵查筆錄及起訴書所載事實內容即明，是其犯後坦承犯行，態
    度尚佳，僅因貪欲圖利致罹重典，倘科以法定最輕刑之無期徒刑，衡情猶嫌過重
    ，其犯罪情狀尚可憫恕，爰依刑法第五十九條規定減輕其法定本刑。審酌被告前
    於八十六年、八十七年間因違反麻醉藥品管理條例案件，先後經本院各判處有期
    徒刑七月確定，接續執行後於八十八年一月十三日執行完畢之事實，有臺灣高等
    法院檢察署刑案查註紀錄表及臺灣高等法院被告全國前案紀錄表各一份存卷可參
    ，是其販賣毒品海洛因之舉，嚴重破壞施用者之身心健康及社會治安，惡性匪淺
    ，本應重罰，惟念其業已坦承犯行，到庭態度尚佳，及其販售毒品之情節、素行
    、犯罪動機、目的、手段、造成之整體社會侵害等一切情狀，爰酌情量處如主文
    所示之刑，並依被告所犯販賣毒品之性質，認有褫奪公權之必要，爰併依刑法第
    三十七條第二項規定，宣告褫奪公權六年，以資懲儆。扣案被告所有疑似海洛因
    之白色粉末三十二包，經送法務部調查局鑑定結果，確均為第一級毒品海洛因（
    驗後合計淨重十八點六九公克；包裝重五點九一公克）無訛，此有該局（九０）
    陸(一)字第九０一九０一五六號鑑定通知書及九十一年一月二十五日調科壹字第０
    九一０００一二一七０號函檢附之獲案毒品表、檢體照片等在卷可考，而扣案電
    子秤一具及盛裝袋一包，亦據被告坦承為其所有並供量測施用海洛因份量所用之
    器具，經記明筆錄在卷可稽，是均為專供施用毒品之器具甚明。從而，上開扣案
    海洛因、電子秤及盛裝袋均應依毒品危害防制條例第十八條第一項前段規定，併
    予宣告沒收銷燬之。至被告販賣毒品所得總計一萬五千元，因均尚未收取，故爰
    不依毒品危害防制條例第十九條第一項之規定予以沒收或以其財產抵償，附此敘
    明。
三、至公訴意旨另以被告丁○○於偵查中自白及其書寫之記事簿內容，認定被告另尚
    涉有自八十九年九月間某日起，以一錢約一萬五千元之價格，連續在宜蘭縣五結
    鄉公所、宜蘭縣五結鄉○○○路二十三巷一號四樓之一及其他不詳處所販賣海洛
    因予丙○○、「西湖達」、「阿財」、「石猴」、「國龍」、「憨狗」、「阿榮
    （房東）」、「阿欽」、「俊傑」、「小青」、「耀精」、「呂正宜」、「阿義
    」、「宏章」、「阿治」、「馬沙」、「優秀」、「阿榮」（下稱丙○○等十八
    人）等人之罪嫌。惟查：
  (一)按犯罪事實應依證據認定之，無證據不得認定其犯罪事實，又不能證明被告犯罪
    者，應諭知無罪之判決，刑事訴訟法第一百五十四條、第三百零一條第一項分別
    定有明文。又按刑事訴訟法上所謂認定犯罪事實之證據，係指足以認定被告確有
    犯罪行為之積極證據而言，如未能發現相當證據或證據不足以證明，自不得以推
    測或擬制之方法，以為裁判之基礎，最高法院二十九年上字第三一０五號及四十
    年臺上字第八六號分別著有判例；認定不利於被告之事實，須依積極證據，苟積
    極證據不足為不利於被告事實之認定，即應為有利於被告之認定，更不必有何有
    利之證據，最高法院三十年上字第八一六號判例可資參照。次依最高法院四十年
    臺上字第八六號、七十六年臺上字第四九八六號判例意旨，認定犯罪事實，所憑
    之證據，雖不以直接證據為限，間接證據亦包括在內，然無論直接或間接證據，
    其為訴訟上之證明，須於通常一般之人均不致於有所懷疑，而得確信其為真實之
    程度者，始得據之為有罪之認定，倘其證明尚未達到此一程度，而有合理性懷疑
    之存在時，即無從為有罪之認定，合先敘明。
  (二)本件被告丁○○雖於偵查中針對上揭販賣海洛因予丙○○等十八人之事實，供認
    無訛，核與證人丙○○於警訊中證述各語，及其記事簿內記載內容相符一致，復
    有海洛因及電子秤、盛裝袋、現金四萬四千七百五十元等扣案為佐，惟被告於本
    院調查、審理時均堅詞否認上情，辯稱：扣案現今四萬四千七百五十元為會錢，
    而其記事簿內除「豬朝」、「色山」、「阿成」及「雄仔」外，均非向其購買毒
    品之人，其等或係與之有互助會金之債務，或如「小青」為其女兒，記載之「新
    帳」、「舊帳」乃指扶養費；另如「阿義」之「貳錢未清」，係指賭債金飾二錢
    未清之意；「呂正宜」則為借款債務等語。又證人丙○○亦到庭否認其於警訊中
    對被告不利之證言，結證稱：從未向被告購買過毒品等語明確。另證人甲○○（
    即被告帳單上記載之呂正宜）亦到庭結證：其曾於八十九年底向丁○○借六千元
    支付車輛修理費，並否認曾向丁○○購買毒品之事等語綦詳，是公訴意旨指稱被
    告販售海洛因對象中之丙○○、甲○○二人，已經被告到庭否認為真，且核與證
    人丙○○、甲○○結證各語相互吻合，即難單憑被告於偵查中之自白及記事簿內
    之記載，率予認定被告此部分販賣海洛因之事實。此外，被告記事簿內記載之「
    西湖達」、「阿財」、「石猴」、「國龍」、「憨狗」、「阿榮（房東）」、「
    阿欽」、「俊傑」、「小青」、「耀精」、「呂正宜」、「阿義」、「宏章」、
    「阿治」、「馬沙」、「優秀」、「阿榮」等人，因均屬綽號而不知本名為何，
    故無法傳訊到庭查明公訴意旨此部分之起訴事實，且被告亦對此部分販賣毒品之
    事實，亦迭於警訊及本院調查、審理中堅持否認在卷可參。從而，被告此部分被
    訴事實及扣案現金四萬四千七百五十元就否屬被告販賣毒品之所得等情，均除被
    告於偵查中之自白外，毫無其他補強證據可資佐憑。是刑事訴訟法第一百五十六
    條第二項「被告之自白，不得作為有罪判決之唯一證據，仍應調查其他必要之證
    據，以察其是否與事實相符。」之規定，公訴意旨此部分之事實，因乏其他證據
    作為補強，要難遽予認定。
  (三)綜上所陳，公訴意旨指稱被告尚有販賣海洛因予丙○○等十八人及犯行，及扣案
    四萬四千七百五十元乃被告販售毒品之所得等情，因與證人丙○○、甲○○結證
    各語不相一致，且復查無其他積極證據或間接證據可以證明或佐憑，是被告此部
    分被告犯行，即屬證據不足而不能證明其犯行，惟因公訴人認被告此部分犯行係
    與前開販賣第一級毒品之有罪部分具有連續犯之裁判上一罪關係，是本院爰不就
    被告此部分罪行，另為無罪判決之諭知，特予敘明。
據上論斷，應依刑事訴訟法第二百九十九條第一項前段，毒品危害防制條例第四條第
一項、第十八條第一項前段，刑法第十一條前段、第五十六條、第五十九條、第四十
七條、第三十七條第二項，判決如主文。
本案經檢察官吳慧蘭到庭執行職務
中      華      民      國      九十一      年    四    月     十六     日
                                  臺灣宜蘭地方法院刑事第二庭
                            法  官  陳  嘉  年
右為正本，係照原本作成，與原本無異。
如不服本判決，應於送達後十日內，向本院提出上訴狀。（應附繕本）
                                      書記官  詹  玉  惠
中      華      民      國      九十一      年    四    月     十八     日
附錄本案論罪科刑法條全文
毒品危害防制條例第四條第一項：
製造、運輸、販賣第一級毒品者，處死刑或無期徒刑；處無期徒刑者，得併科新台幣
一千萬元以下罰金。
